臺灣高等法院臺中分院刑事判決
                            111年度上訴字第2739、2752號
上　訴　人　臺灣苗栗地方檢察署檢察官
被　　　告　謝國良　
　　　　　　　　　　
　　　　　　　　　　
　　　　　　　　　　
　　　　　　　　　　　　　　
上列上訴人因被告違反森林法案件，不服臺灣苗栗地方法院110
年度訴字第29、403號中華民國111年9月21日第一審判決（起訴
案號：臺灣苗栗地方檢察署108年度偵字第6500號、109年度偵緝
字第299號），提起上訴，本院判決如下：
    主  文
上訴駁回。
    理  由
一、本案經本院審理結果，認第一審判決諭知被告謝國良（以下
    稱被告）免訴，並無違誤或不當，應予維持，除理由補述於
    後外，餘引用第一審判決書記載之證據及理由（如附件）。
二、檢察官上訴意旨略以：
  ㈠被告於前案(即臺灣苗栗地方法院107年度訴字第38號)經法
　　院認定之事實，為故買竊取自國有林地之贓物共1445塊牛樟
　　(查獲扣案日為104年4月27日，其中791塊責付被告保管，下
　　稱甲案)；本件起訴及追加起訴之事實分別為⑴被告將102塊
　　牛樟段木放置在友人周偉茂臺中市○○區住處，於107年10
　　月26日為警查獲(其中12塊，經林務人員判斷為未植菌，為
　　追加起訴範圍，下稱乙案)，以及⑵被告於108年11月13日在
　　苗栗縣○○鎮○○街000號經查獲持有牛樟木材塊191塊(其
　　中163塊經林務人員判斷為未植菌，其餘28塊判斷為已植菌
　　，下稱丙案)，先予敘明。
  ㈡乙、丙兩案之扣案木材經證人暨鑑定人即林務局林業試驗所
    人員張東柱實施鑑定，雖認為均已植菌過，但以丙案的163
　　塊而言，證人暨鑑定人在鑑定時推認的植菌時間已有3至4年
    ，審理時證稱有可能更長，也可能更短，如果以正常的時間
    狀況應該是3、4年，並補充是從鑑定的時間往回推，即從11
    0年9月17日鑑定往回推算，該163塊可能的植菌時間應為106
    年9月至107年9月，況證人暨鑑定人張東柱復證稱沒有二次
    植菌的價值，故至少就該163塊顯然不會是來自甲案所責付
    保管的791塊，因為該791塊於104年時已植菌；原審則認定
    不能排除被告乙、丙案經起訴的牛樟段木來自被告於甲案經
    責付保管之牛樟段木，其認定應與事理有違，且與證人暨鑑
    定人張東柱的證述有所歧異。
  ㈢被告辯稱是甲案扣案的木頭，惟其在前案提出的牛樟來源均
    經前案認定不足採信；在本件審理期間，亦未提出其持有乙
    、丙兩案扣案牛樟段木的其他合法來源。綜上，應認為乙、
    丙2批的牛樟，分別是在107年10月、108年11月該2次查獲前
    不久才植菌的，亦即被告在甲案後，又以不詳方式，取得各
    該牛樟，植菌後放在臺中市周偉茂住處或苗栗縣○○鎮○○街00
    號；被告既從不詳管道取得盜伐自國有林地的贓木，自應論
    以森林法第50條之故買贓物罪嫌。
  ㈣原判決徒以被告之說詞而判決免訴，容與經驗法則及論理法
    則有悖，其認事用法顯有違誤。爰依刑事訴訟法第344條第1
    項，第361條第1項、第2項提起上訴，請將原判決撤銷，更
    為適當合法之判決。
三、經查，本案原審諭知被告免訴，業經原審判決說明甚詳，玆
    本院再就檢察官上訴意旨所指補充如下：
  ㈠關於本件起訴及追加起訴認定之事實，分別為⑴被告將102塊
    牛樟段木放置在友人周偉茂臺中市○○區住處，於107年10月2
    6日為警查獲(其中12塊，經林務人員判斷為未植菌，為
　　追加起訴範圍)，以及⑵被告於108年11月13日在苗栗縣○○鎮○
    ○街000號經查獲持有牛樟木材塊191塊(其中163塊經林務人
    員判斷為未植菌，其餘28塊判斷已植菌)，均係以證人即林
    務局新竹林區管理處大湖工作站技正陳正倫之證述為其依據
    ，惟證人陳正倫於原審審理時則證稱其判斷係以表面有無菌
    種，有無菌絲，若是埋在裡面還沒長出來其也看不出來，外
    觀上沒有呈現的話其就沒有辦法判斷，林務局沒有辦法判別
    牛樟木上面長出來的是屬於植菌的或是原生被感染的菌絲，
    要林業試驗所判別，針對該12塊牛樟木部分其當時研判的方
    式是以外觀有無拋光的方式判定，但張東柱研究員是以整個
    木材的型態、紋理或者是植菌的情形，木材的結構去判定部
    分，判定的基準，林務局只能以外觀的有沒有植菌、有沒有
    拋光來做判定，但實際上有沒有植菌，要以試驗所的方式為
    主（原審訴29卷一第325、330至331、卷二第94頁），足徵
    關於扣案之牛樟木有無植菌部分，應以鑑定人張東柱較為專
    業。而查，扣案之丙案牛樟木材塊191塊中發還林務局之163
    塊及乙案牛樟木材塊12塊經送鑑定結果，均曾經人工植菌，
    163塊牛樟木部分至少已植菌3至4年；牛樟木材塊12塊部分
    至少已植菌3至4年，有鑑定人即行政院農業委員會林業試驗
    所研究員張東柱之鑑定報告2份在卷為憑（原審訴29卷一第3
    71至377頁、訴字第403號卷第81至87頁）。鑑定人張東柱於
    原審審理時並具結證述其都是到查扣牛樟木之現場鑑定牛樟
    木，每塊牛樟木其都有拆袋一塊塊檢視，甚至有將牛樟木鋸
    開檢視裡面之狀況，其鑑定報告所記載之植菌至少3、4年意
    思是有可能比3、4年更久，也有可能比3年更短，須看牛樟
    木之狀況，如果以正常的狀況應該是3、4年等語（原審29卷
    二第30至32頁），加以由鑑定人張東柱針對163塊牛樟木鑑
    定之鑑定報告後附之牛樟木相片，可看出圖三之牛樟木確實
    有長出牛樟菇（原審訴29卷一第375頁），更可佐證鑑定人
    張東柱之鑑定確實可採，故起訴意旨所憑之證據，自難採為
    不利被告之認定。
  ㈡檢察官雖又以扣案木材經證人暨鑑定人即林務局林業試驗所
    人員張東柱實施鑑定，雖認為均已植菌過，但其鑑定時推認
    的植菌時間已有3至4年，審理時證稱有可能更長，也可能更
    短，如果以正常的時狀況應該是3、4年，並補充是從鑑定的
    時間往回推，即從110年9月17日鑑定往回推算，該163塊可
    能的植菌時間應為106年9月至107年9月，而認本案扣案之牛
    樟木應係與前案發還予被告保管之牛樟木不同。惟查，被告
    於本院供稱，其本案被查扣之牛樟木植菌時間係104年2月間
    等語，而證人張東柱於原審證稱：如果從植菌之後一直裝在
    袋子裡面保持它的濕度，它腐朽的程度速度會比較快，如沒
    有裝袋，一直暴露在空氣中，腐朽的程度速度會比較慢一點
    、甚至停頓，因為我當初有問承辦人，他告訴我說查扣的時
    候是裝袋的，他們查扣之後才把它攤出來，所以我推測它這
    3、4年都是裝袋的狀況等語（原審訴29號卷二第33至34頁）
    ，即鑑定人張東柱推測的3、4年，是以腐朽速度較快的裝袋
    方式所為之推測，則若期間有沒裝袋的時間的話，則估算時
    間要拉長（原審訴29號卷二第33頁），而本案之牛樟木被查
    扣之後即被攤開，從而此3、4年的時間應再拉長，則扣案之
    牛樟木均有可能係於前案104年查扣時即已植菌，即均有可
    能係被告於前案被責付保管之牛樟木。
　㈢至於被告於前案所提出之牛樟來源均經前案認定不足採信，
    惟此部分已為前案判處罪刑確定，且本案扣案之牛樟木一共
    為293塊（191+102=293），並未逾越被告前案受責付之牛樟
    木791塊，且檢察官亦未舉證證明丙案之牛樟木材塊191塊及
    乙案之牛樟木材塊12塊（即102塊中之12塊）係被告於前案
    為警查獲後，又再行於何時、何地以何方式或代價向何人收
    買無合法來源證明之贓物，則依罪疑惟有利被告原則，自應
    認丙案之牛樟木材塊及乙案之牛樟木材塊均為被告於前案查
    獲後責付被告保管之牛樟木。
四、綜上，原審以丙案牛樟木材塊191塊及乙案牛樟木材塊12塊
    既為被告於前案查獲後責付被告保管之牛樟木，被告本案與
    前案經判決確定之犯罪事實相同，屬於同一案件，檢察官就
    該曾經判決確定之同一案件，仍為起訴及追加起訴，則原審
    不經言詞辯論而為免訴判決之諭知，即無違誤或不當。檢察
    官上訴仍執前詞指摘原判決違誤，自無足採，其上訴為無理
    由，爰不經言詞辯論，逕予駁回。
據上論斷，應依刑事訴訟法第372條、第368條，判決如主文。
本案經檢察官石東超提起公訴，檢察官楊岳都提起上訴，檢察官
郭棋湧到庭執行職務。
中　　華　　民　　國　  111　　年　 12    月    14　  日
            刑事第八庭    審判長法　官　張  靜  琪
                                法　官　黃  小  琴
                                法　官　郭  瑞  祥 
以上正本證明與原本無異。
不得上訴。
                                書記官  洪  玉  堂　　
　　　　　　　　　　　　　　　　
中　　華　　民　　國　　111 　年　　12　　月　　14　　日